臺灣臺中地方法院刑事判決
110年度簡上字第413號
上  訴  人  臺灣臺中地方檢察署檢察官
被      告  陳俊豪


上列上訴人即被告因詐欺案件，不服本院臺中簡易庭110年度中
簡字第1327號中華民國110年7月30日第一審刑事簡易判決（聲請
簡易判決處刑案號：110年度偵緝字第547號），提起上訴，本院
判決如下：
    主    文
原判決撤銷。
陳俊豪犯詐欺得利罪，處有期徒刑貳月，如易科罰金，以新臺幣
壹仟元折算壹日。未扣案之犯罪所得新臺幣貳萬伍仟貳佰元沒收
，於全部或一部不能沒收或不宜執行沒收時，追徵其價額。
    犯罪事實
一、陳俊豪於民國108年11月29日，前往臺中市○區○○○000號之順
    風租賃有限公司，向負責人陳柏亘瑜承租車號000-0000號普
    通重型機車（下稱系爭機車）之際，明知自己將持續使用系
    爭機車超過2日，然其並無支付後續租金之能力，竟意圖為
    自己不法之所有，基於詐欺得利之犯意，向陳柏亘佯稱：欲
    租賃系爭機車2日云云，而簽立租期為108年11月29日至12月
    1日中午12時30分許、每日租金為新臺幣（下同）1200元之
    機車租賃契約書，並給付2日租金2400元，致陳柏亘誤信陳
    俊豪屆期會依約返還機車或給付逾時使用機車之租金，因而
    陷於錯誤，交付系爭機車予陳俊豪使用。陳俊豪於租約屆期
    後，接獲該公司員工陳炫瑜催還之電話，即假稱已將系爭機
    車停放在臺中市○○區○○路00號大樓之機車停車格以為搪塞，
    仍繼續使用系爭機車至108年12月22日上午，因另案需入監
    服刑，方將系爭機車停放在臺中市西屯區某全家便利商店前
    ，因而獲得免付機車租金利益合計2萬5200元（
　　21日*1200元）。嗣陳柏亘報警處理，經警於109年6月30日
　　22時30分許，在臺中市○○區○○路000號旁尋獲系爭機車而查
    獲上情。
二、案經陳柏亘委由陳炫瑜訴由臺中市政府警察局第一分局報告
    臺灣臺中地方檢察署檢察官偵查後聲請簡易判決處刑。
    理    由
壹、證據能力部分：
    按刑事訴訟法第159條之5規定：「被告以外之人於審判外之
    陳述，雖不符前4條之規定，而經當事人於審判程序同意作
    為證據，法院審酌該言詞陳述或書面陳述作成時之情況，認
    為適當者，亦得為證據。當事人、代理人或辯護人於法院調
    查證據時，知有第159條第1項不得為證據之情形，而未於言
    詞辯論終結前聲明異議者，視為有前項之同意」，其立法意
    旨在於傳聞證據未經當事人之反對詰問予以核實，原則上先
    予排除，惟若當事人已放棄詰問或未聲明異議，基於證據資
    料愈豐富，愈有助於真實發現之理念，且強化言詞辯論原則
    ，法院自可承認該傳聞證據例外擁有證據能力。查本判決下
    列所引用未符合刑事訴訟法第159條之1至第159條之4規定之
    傳聞證據，業經本院當庭直接提示而為合法之調查，檢察官
    、被告陳俊豪就該等證據之證據能力表示均沒有意見等語（
    見本審卷第65至67頁），本院審酌前開證據作成或取得之狀
    況，並無非法或不當取證之情事，且與待證事實具有關連性
    ，認為以之作為證據應屬適當，揆諸上開規定，自均具有證
    據能力；又本判決下列所引用之其餘非供述證據，並無證據
    證明係實施刑事訴訟程序之公務員因違背法定程序所取得，
    依同法第158條之4規定之反面解釋，亦均具有證據能力。
貳、認定犯罪事實所憑之證據及理由：
一、上開犯罪事實，業據被告於偵訊、本審審理程序時均坦承不
    諱（見1042號偵緝卷第71至73頁、547號偵緝卷第77至81頁
    、本審卷第65、68頁），核與告訴代理人陳炫瑜於警詢時、
    告訴人陳柏桓於偵訊時證述之情節（見警卷第21至29頁、10
    42號偵緝卷第97至98頁、547號偵緝卷第93至94頁）均大致
    相符，並有員警職務報告、指認犯罪嫌疑人紀錄表、指認表
    、真實姓名對照表（告訴代理人指認被告）、順風租賃有限
    公司機車租賃契約書、臺中市民權路郵局營收股存證信函、
    失車-案件基本資料詳細畫面報表、臺中市政府警察局車輛
    協尋電腦輸入單、臺中市政府警察局第一分局繼中派出所受
    理各類案件紀錄表（見警卷第9、33至45、61頁）、財團法
    人金融聯合徵信中心查詢結果、臺中市政府警察局第一分局
    109年10月18日中市警一分偵字第1090087202號函檢送：失
    車-案件基本資料詳細畫面報表及車號000-0000車行紀錄（
    見1042號偵緝卷第87、107至115頁）等在卷可稽。
二、綜上各節相互佐證，被告自白核與事實相符，應堪採信。本
    案事證明確，被告犯行堪以認定，應予依法論科。
參、論罪科刑
    查被告於偵訊時供稱，其於本案承租機車時，即知悉其無資
    力給付2日以後之租金，然為能持續租用機車，而向告訴人
    謊稱僅欲租用機車2日，待之後打工籌錢，再支付後續租金
    等語（見547號偵緝卷第78頁），堪認被告主觀上，係為詐
    得使用該機車而不付租車款之利益，並非詐取該機車本身，
    是核被告所為，係犯刑法第339條第2項詐欺得利罪。檢察官
    聲請簡易判決處刑意旨雖認被告係犯刑法第339條第1項之詐
    欺取財罪等語，而有未洽，惟此部份社會基礎事實同一，僅
    係被告詐得之標的有異，無礙被告訴訟防禦權之行使，爰依
    法變更起訴法條。
肆、撤銷改判之理由：
一、原審經審理結果，認為被告犯刑法第339條第1項之詐欺取財
    罪事證明確而予論罪科刑，固非無見。惟查：本案被告固有
    對告訴人施用詐術而取得系爭機車使用之事實，惟其主觀上
　　係為取得使用該機車而不付租車款之利益，並非為詐得系爭
    機車本身，業如前述，是原判決認定被告本案涉犯刑法第
　　339條第1項之詐欺取財罪等語，其所為論罪，尚非允洽，難
    認妥適。
二、檢察官上訴意旨略以：原審判決就被告受有使用機車期間相
    當租金之不法利益20日，共計2萬4000元之犯罪所得，漏未
    宣告沒收等語。
三、查原判決認被告本案係犯刑法第339條第1項之詐欺取財罪，
    並以該機車嗣已發還告訴人取回，而認此部分犯罪所得已實
    際合法發還告訴人，依刑法第38條之1第5項規定不予宣告沒
    收或追徵。惟查，被告本案應係犯刑法第339條第2項詐欺得
    利罪，業如前述，是被告確受有使用機車期間免付租金之不
    法利益，是其本案之犯罪所得應為2萬5200元（21日*1200元
    ），原審判決漏未諭知沒收被告本案之犯罪所得，即有未恰
    。從而，檢察官以原判決漏未宣告沒收提起上訴為有理由，
    應由本院予以撤銷改判。
四、爰審酌被告之前科素行（參臺灣高等法院被告前案紀錄表）
    其明知自己並無資力可支付2日以外之機車租金，為能持續
    使用機車，竟向告訴人佯稱欲租賃系爭機車2日，並僅給付2
    日租金2400元，嗣經催討後，又向告訴代理人佯稱已將機車
    停放在臺中市○○區○○路00號大樓之機車停車格，而繼續使用
    系爭機車至108年12月22日，因而獲得免付機車租金之利益
    合計2萬5200元（21日*1200元），迄未能與告訴人調解成立
    ，賠償告訴人所受損害等節；兼衡被告自述高中畢業之教育
    智識程度，目前在流動攤位碳烤店工作，跟著有夜市的地方
    擺攤，日薪1000元，母親上個月剛開刀、沒有工作，會拿錢
    給母親做復健，父親從水泥公司退休，有腰痛，現在在當保
    全，與父親同住，去年2月在夜店被砸車，變成植物人醒來
    後，現在還需要復健之生活狀況（見本審卷第69頁），犯後
    始終能坦認犯行等一切情狀，量處如主文所示之刑，並諭知
    易科罰金之折算標準。
五、末查，被告自108年12月1日至12月22日止，取得使用系爭機
    車而免付機車租金之不法利益，合計為2萬5200元（21日*
　　1200元），自屬其本案之犯罪所得，雖未據扣案，仍應依刑
    法第38條之1第1項、第3項規定，宣告沒收，於全部或一部
    不能沒收或不宜執行沒收時，追徵其價額。
據上論斷，應依刑事訴訟法第455條之1第1項、第3項、第364條
、第369條第1項前段、第299條第1項前段、第300條，刑法第
339條第2項、第41條第1項前段、第38條之1第1項、第3項，刑法
施行法第1條之1第1項，判決如主文。
本案經檢察官周佩瑩聲請簡易判決處刑，檢察官劉世豪到庭執行
職務。
中　　華　　民　　國　　111 　年　　3 　　月　　10　　日
             刑事第九庭    審判長法  官  陳培維
                                 法  官  鄭永彬
                                 法  官  陳怡珊
上正本證明與原本無異。
本件不得上訴。
                                 書記官  吳韻聆
中　　華　　民　　國　　111 　年　　3 　　月　　10　　日
附錄本案論罪科刑法條：
中華民國刑法第339條
（普通詐欺罪）
意圖為自己或第三人不法之所有，以詐術使人將本人或第三人之
物交付者，處5年以下有期徒刑、拘役或科或併科50萬元以下罰
金。
以前項方法得財產上不法之利益或使第三人得之者，亦同。
前二項之未遂犯罰之。